臺灣板橋地方法院刑事判決　　　　　　　95年度易字第1866號
公　訴　人　臺灣板橋地方法院檢察署檢察官
被　　　告　己○○
上列被告因傷害案件，經檢察官提起公訴（95年度偵字第16427
號），本院判決如下：
    主  文
己○○傷害人之身體，處拘役貳拾日，如易科罰金，以銀元佰
元即新臺幣玖佰元折算壹日。
    事  實
一、己○○與丁○○同為臺北縣蘆洲市「原莊第一期社區」之住
    戶，於民國95年5 月12日8 時許，在臺北縣蘆洲市○○街33
    1 巷38號9 樓之樓梯間，因頂樓安全門關閉問題發生口角，
    進而互罵髒話、互吐口水，詎己○○竟基於傷害他人身體之
    犯意，以手揮打丁○○右臉部，致丁○○受有右臉及右眼眶
    部挫傷（瘀傷）及鼻樑瘀青之傷害。
二、案經丁○○訴由臺北縣政府警察局蘆洲分局報請臺灣板橋地
    方法院檢察署檢察官偵查起訴。
    理  由
一、按被告以外之人於審判外之言詞或書面陳述，除法律有規定
    者外，不得作為證據，刑事訴訟法第159 條第1 項固有明文
    。惟被告以外之人於審判外之陳述，經當事人於審判程序同
    意作為證據，法院審酌該言詞陳述或書面陳述作成時之情況
    ，認為適當者，亦得為證據；當事人、代理人或辯護人於法
    院調查證據時，知有上開刑事訴訟法第159 條第1 項不得為
    證據之情形，而未於言詞辯論終結前聲明異議者，視為有前
    項之同意，刑事訴訟法第159 條之5 亦有明文。再者，被告
    以外之人於偵查中向檢察官所為之陳述，除顯有不可信之情
    況者外，得為證據，刑事訴訟法第159 條之1 第2 項定有明
    文，則被告以外之人於偵查中向檢察官所為之陳述，其本質
    屬傳聞證據，依傳聞法則，原無證據能力，係因立法者以刑
    事訴訟法規定檢察官代表國家偵查犯罪、實施公訴，依法有
    訊問被告、證人、鑑定人之權，且實務運作時，偵查中檢察
    官向被告以外之人所取得之陳述，原則上均能遵守法律規定
    ，不致違法取供，其可信性極高，為兼顧理論與實務為由，
    而例外設定其具備非顯不可信之要件時，得為證據。查證人
    戊○○於警詢中所為審判外之陳述，經本院於審判期日提示
    予公訴人、被告，並告以內容要旨，公訴人及被告表示無意
    見，且未就該部分證據能力聲明異議（參見本院96年3 月23
    日審判筆錄第3 頁），且本院審酌戊○○上開警詢中之陳述
    其作成之情況，亦無何不適當之情形，則依前揭法條意旨，
    應有證據能力。另證人戊○○、甲○○、乙○○於檢察官偵
    查中之證述，業經依法具結在案，且未見違法取供之情形，
    相關證述之作成環境，亦無壓抑證人之自由意識，是依上開
    規定，證人戊○○、甲○○、杜宏於該偵查庭之證述亦應具
    有證據能力，核先敘明。
二、訊據被告己○○矢口否認有出手毆打告訴人丁○○，辯稱：
    其與告訴人丁○○於上揭時、地因頂樓安全門關閉問題發生
    口角，告訴人向其罵髒話並吐口水，其係在抵擋告訴人向其
    吐口水時，手碰到告訴人之臉部，並未毆打告訴人云云。惟
    查：
(一)證人丁○○於審理中證稱：「（檢察官問：95年5 月12日上
    午8 時整有無在臺北縣蘆洲市○○街331 巷38號9 樓屋頂上
    ？）有的，我們都住在那一棟樓，當時我要曬棉被。（檢察
    官問：如何發生爭執？）頂樓在十樓，我曬完棉被要下來，
    經過九樓，被告帶女兒出來，看見我安全門沒有關，叫我上
    去關，我跟他說還有其他人要曬棉被，等其他人曬完再關，
    他就很兇吐我口水，揮我一拳。（檢察官問：他為何揮妳一
    拳？）他先吐我口水，我回吐他口水，他就揮我一拳，我躲
    回電梯，但他太太按住不讓我下樓，被告下樓通知主委，等
    到主委上來，他打我的行為已經終止，所以主委沒有看到被
    告打我。（檢察官問：妳受的傷是否董先生所造成的？）是
    的。（檢察官問：主委上來以後被告有無再打你？）沒有，
    被告只有打我那一拳。（檢察官問：被告如何打你？）被告
    徒手毆打我，沒有帶工具，他用右手打到我的鼻樑附近。」
    等情（見本院96年3月23日審判筆錄第3至5頁）。
(二)證人即寶明診所醫師丙○○於審理中證稱：「（檢察官問：
    診斷證明書是否你開立的？）是的。 (檢察官問：在座之陳
    小姐是否有到你診所看診？）在座陳小姐的面容我不記得了
    ，但我是依據當日看診的病歷資料開具診斷證明書。（檢察
    官問：有無印象陳小姐當時就診時受傷情形？）我現在不記
    得，但應該就如診斷證明書所載。（檢察官問：可否判斷傷
    勢如何造成？）我只能說是外力撞擊造成，無法判斷是否遭
    人毆打。（審判長問：95年5 月12日丁○○去看診有無表示
    她的傷如何造成？）她說跟人家吵架被打的。（審判長問：
    當時是否有看到告訴人臉上有如診斷證明書所載的傷勢？）
    有的。（審判長問：是新傷還是舊傷？）新傷，是當天才受
    的傷。」等情（見本院96年3月23日審判筆錄第6至8頁）。
(三)依寶明診所醫師丙○○於95年5 月12日出具之診斷證明書一
    紙上載：丁○○受有右臉及右眼眶部挫傷（瘀傷），於95年
    5 月12日在本院治療」等情（見95年度偵字第16427 號偵查
    卷第15頁），並有丁○○受傷之95年5 月16日所照臉部受傷
    相片四張可稽（見同上揭卷第13、14頁）。
(四)證人即被告配偶戊○○於審理中證稱：「（被告問：當時是
    否有發生爭執，我有無動手？）被告沒有動手打陳小姐，是
    陳小姐口出惡言罵被告，我還跟她說講話不用這麼大聲。．
    ．．（檢察官問：95年7 月18日檢察官開庭時是否有到庭證
      述？）有的。（檢察官問：偵查卷第22頁偵訊筆錄妳提到
    告訴人要吐口水妳先生有用手去撥，好像有打到告訴人的臉
    ，是否實在？）他只是碰到。（檢察官問：當時在檢察官訊
    問所言是否實在？）實在。（檢察官問：可否將當時妳先生
    碰到陳小姐臉的情形當庭陳述一下？）告訴人與我先生是對
    面的，我先生的手是手掌打開，是手掌往上揮，手指碰到告
    訴人的臉，我站在我先生的後面，我只知道他有撥，我先生
    說有碰到，我不能確定是碰到告訴人臉頰哪個位置。（檢察
    官問：被告有無用拳頭打告訴人？）沒有，他只有用手撥，
    因為陳小姐吐口水。」等語（見本院96年3 月23日審判筆錄
    第9至10頁）。
(五)證人即該社區主委甲○○於審理中證稱：「（被告問：案發
    後我走樓梯去找妳上來調解，妳有無看見告訴人身上有受傷
    的跡象？）沒有。．．（檢察官問：被告與告訴人互吐口水
    發生爭執時你是否在場？）不在場。（檢察官問：上去時爭
    執是否已經結束？）是的。（檢察官問：他們有無打架？）
    我沒有看到，當時陳小姐佔住電梯，我是事後爬樓梯上去的
    。」等語（見本院96年3 月23日審判筆錄第11至12頁）。
(六） 證人即該社區總幹事乙○○於審理中證稱：「（檢察官問
    ：他們雙方發生互吐口水發生爭執時你是否在場？）不在場
    。」（見本院96年3 月23日審判筆錄第14頁）。
(七)綜上所述，依證人丁○○、丙○○所證，及診斷證明書、丁○○臉部受傷相片所顯示，被告於上開時地應有故意以手揮
    打證人丁○○右臉部致其受有右臉及右眼眶部挫傷（瘀傷）
    及鼻樑瘀青之傷害，應堪認定。其辯稱係抵擋告訴人向其吐
    口水而碰到告訴人之臉部云云，不足採信。證人戊○○於本
    院、偵查中、警詢中雖另證稱被告未毆打證人丁○○受傷云
    云，無非迴護其夫即被告之詞，核與證人丁○○、丙○○所
    證及診斷證明書、丁○○臉部受傷相片所示情形不符，不足
    採信；另證人甲○○、乙○○證稱並未目賭被告與丁○○爭
    執之過程，自不能據為被告未毆打丁○○之有利證明；另證
    人甲○○稱其未看到丁○○臉受傷云云，亦核與證人丁○○
    、丙○○所證及診斷證明書、丁○○臉部受傷相片所示情形
    不符，係因該證人甲○○當時未在場目賭被告與丁○○爭執
    中出手毆打丁○○過程致未注意檢視丁○○臉部有無受傷，
    及因丁○○臉部被毆打之表面傷痕尚未立即明顯顯現之故（
    例如照片中之鼻樑瘀青部分係二日後方顯現而經拍照為證）
    ，故亦不能執為被告未毆打丁○○之有利證明。被告犯行堪
    予認定。
三、被告行為後，刑法於94年1 月7 日修正，同年2 月1 日公布
    ，於95年7 月1 日施行。有關罰金刑部分，刑法分則編各罪
    所定罰金刑之貨幣單位原為銀元，依修正前刑法第33條第5
    款規定：「罰金：一元（銀元）以上。」而依罰金罰鍰提高
    標準條例第1 條前段規定，就72年6 月26日前修正之刑法部
    分條文罰金數額提高2 至10倍，其後修正者則不提高倍數，
    並依現行法規所定貨幣單位折算新臺幣條例規定，以銀元一
    元折算新臺幣三元。修正後刑法第33條第5 款規定：「罰金
    ：新臺幣一千元以上，以百元計算之」，刑法第33條第5 款
    所定罰金貨幣單位經修正為新臺幣後，刑法分則各罪所定罰
    金刑之貨幣單位亦應配合修正為新臺幣，為使刑法分則編各
    罪所定罰金之最高數額與刑法修正前趨於一致，乃增訂刑法
    施行法第1 條之1 規定：「中華民國94年1 月7 日刑法修正
    施行後，刑法分則編所定罰金之貨幣單位為新臺幣。94年1
    月7 日刑法修正時，刑法分則編未修正之條文定有罰金者，
    自94年1 月7 日刑法修正施行後，就其所定數額提高為30倍
    。但72年6 月26日至94年1 月7 日新增或修正之條文，就其
    所定數額提高為3 倍」。是依修正後之法律，罰金刑最高額
    與修正前相同，然最低額則較修正前為高，應以修正前即被
    告行為時關於科處罰金刑之法律較有利於被告。依刑法第2
    條第1項之規定，應適用修正前即行為時之規定。
四、核被告所為，係犯刑法第277 條第1 項之傷害罪。爰審酌被
    告犯罪之動機、目的、手段、所生危害、犯後態度等一切情
    狀，量處如主文所示之刑，以資懲儆。又刑法第41條第1 項
    前段有關易科罰金折算標準之規定，95年7 月1 日起施行之
    新刑法修正為：「犯最重本刑為五年以下有期徒刑以下之刑
    之罪，而受六個月以下有期徒刑或拘役之宣告者，得以新臺
    幣一千元、二千元或三千元折算一日，易科罰金。」而依修
    正前同條項規定（「得以一元以上三元以下折算一日，易科
    罰金」）及修正前罰金罰鍰提高標準條例第2 條（現已刪除
    ）規定，就其原定數額提高為一百倍折算一日，則係以銀元
    一百元、二百元、三百元折算一日，經折算為新臺幣幣值後
    ，以新臺幣三百元、六百元、九百元折算一日。是比較修正
    前後之易科罰金折算標準，自以修正前即行為時之規定，較
    有利於被告，爰併依修正前刑法第41條第1 項前段規定諭知
    如易科罰金之折算標準。
據上論斷，應依刑事訴訟法第 299 條第 1 項前段，刑法第 277
條第1 項、 (修正前)第41 條第1 項前段，罰金罰鍰提高標準條
例第1 條前段、(修正刪除前)第2 條，判決如主文。
本案經檢察官陳盈錦到庭執行職務。
中　　華　　民　　國　　96　　年　　4 　　月　　9 　　日
                  刑事第三庭  審判長法　官  陳  忠  行
                                    法  官  蕭  胤  瑮
                                    法  官  廖  怡  貞
上列正本證明與原本無異
如不服本判決，應於送達後10日內向本院提出上訴狀
                                    書記官　廖  美  紅
中　　華　　民　　國　　96　　年　　4 　　月　　9 　　日
附錄本案論罪科刑法條全文：
刑法第277條第1項：
傷害人之身體或健康者，處 3 年以下有期徒刑、拘役或 1,000
元以下罰金。
